臺灣臺北地方法院刑事判決　　　　　　　　96年度易字第33號
公　訴　人　臺灣臺北地方法院檢察署檢察官
被　　　告　戊○○
　　　　　　　　　　號4樓
　　　　　　　　　　號1樓
選任辯護人　黃青鋒律師
上列被告因毀棄損壞等案件，經檢察官聲請簡易判決處刑後（95
年度偵字第2264號），由本院改依通常程序審理，茲判決如下：
    主  文
戊○○損壞他人住處窗戶玻璃，足以生損害於他人，累犯，處罰
金壹仟捌佰元，如易服勞役，以銀元佰元亦即新臺幣玖佰元折
算壹日。減為罰金玖佰元，如易服勞役，以銀元佰元亦即新臺
幣玖佰元折算壹日；又以加害生命、身體之事，恐嚇他人致生危
害於安全，累犯，處拘役貳拾日，如易科罰金，以銀元佰元亦
即新臺幣玖佰元折算壹日。減為拘役拾日，如易科罰金，以銀元
佰元亦即新臺幣玖佰元折算壹日。
    事  實
一、戊○○曾於民國九十二年間，因公共危險案件，經本院以九
    十二年度交訴字第一一一號刑事判決判處有期徒刑六月，如
    易科罰金，以三百元折算一日確定，九十三年九月三日易科
    罰金執行完畢，仍不知悔改，於上開有期徒刑執行完畢後，
    五年以內，復因同居女友丙○○前遭丙○○之子乙○○毆打
    成傷之家庭暴力事件，對乙○○心生不滿。於九十四年七月
    二十七日晚上八時許，因丙○○不堪乙○○騷擾，陪同丙○○前往乙○○位在臺北市○○區○道路九四巷五之九號三樓
    住處理論時，竟因乙○○拒不開門與丙○○對話，不得其門
    而入，憤而基於毀損之故意，徒手擊碎損壞乙○○上開住處
    大門旁之窗戶玻璃。嗣於同日晚上十時許，員警據報後前往
    現場處理後，離去之際，戊○○見乙○○開啟內門，旋以不
    孝子，打你媽媽等語斥責乙○○，並出於恐嚇危害他人安全
    之犯意，對乙○○恫稱：「你敢出來，我就打死你，我要教
    訓你」等語，以加害乙○○生命、身體之事，恐嚇乙○○，
    ，致生危害於安全。
二、案經乙○○訴由臺北市政府警察局信義分局報請臺灣臺北地
    方法院檢察署檢察官偵查後聲請以簡易判決處刑，經本院改
    依通常程序審理。
    理  由
一、按法院認為應科拘役、罰金或應諭知免刑或無罪之案件，被
    告經合法傳喚無正當理由不到庭者，得不待其陳述逕行判決
    ，刑事訴訟法三百零六條定有明文。
二、訊據被告戊○○矢口否認涉有上開毀損及恐嚇危害安全等犯
    行，辯稱：並未擊破告訴人即證人乙○○上開住處大門旁窗
    戶玻璃，係證人丙○○所為，亦未出言恐嚇證人乙○○云云
    。然查：
  (一)上開毀損之犯罪事實，業據證人乙○○於偵查中證稱：被告
    係九十四年七月二十七日晚上八時許，與渠母即證人丙○○
    同至渠上開住處後，出手敲擊其上開住處大門旁玻璃，迄於
    員警前來處理時止，仍在其上開住處外吵鬧等語在卷（偵查
    卷第六八頁、第六九頁），並經被告於偵查中坦認：證人乙○○上開住處玻璃係遭其出手擊破，而非證人丙○○所為等
    語不諱（偵查卷第七八頁），且酌諸證人丁○○、甲○○即
    據報後至現場處理本案之臺北市政府警察局信義分局福德街
    派出所警員於本院審理時證述：伊等趕至現場時，證人乙○○上開住處外確有玻璃碎片，被告手部並有受傷流血等情（
    本院卷第一０二頁、第一０四頁），若被告僅係單純前往，
    非因其一時氣急敗壞，憤而出手擊破證人乙○○上開住處大
    門旁窗戶玻璃時，用力過猛，致遭玻璃碎片刺傷或劃傷，其
    手部焉有無由流血受傷之理可言。據此，足徵證人乙○○上
    開證述，非虛可採。被告辯稱係證人乙○○上開住處大門旁
    窗戶玻璃係遭證人丙○○擊破，非其所為云云，要係事後卸
    責之詞，不足採信。此外，並有現場照片六張在卷可稽（偵
    查卷第二九頁至第三一頁）。是以，堪認證人乙○○上開住
    處大門旁窗戶玻璃確係遭被告出手擊破，致生損害於證人乙○○無誤。
  (二)至證人丙○○嗣於本院審理時雖證稱：證人乙○○上開住處
    大門旁窗戶玻璃遭人擊破一事，係渠所為云云（本院卷第一
    ０五頁背面）。然核諸證人丙○○對於證人乙○○上開住處
    大門旁窗戶玻璃碎裂損壞一事，先於警詢時證稱：「根本沒
    東西遭打壞，因他不出來我要進屋跟他談，打算要從窗戶進
    去，所以開窗致玻璃窗掉落而作罷‧‧‧」云云（偵查卷第
    八頁），否認有故意擊破窗戶玻璃之情事，於偵查中則指稱
    ：「‧‧‧我沒有打破玻璃，我把紗窗推到旁邊，從浴室爬
    進去‧‧‧但我爬進去時，被告並沒有在我旁邊。」、「玻
    璃不是我打破的，我也不知道是誰打破的。」云云（偵查卷
    第四二頁、第七八頁），指稱渠僅有開啟紗窗，不該窗戶玻
    璃遭何人擊破，先後供述不一，互異其詞。參以證人丙○○
    與被告間係同居關係，情誼匪淺，反觀證人丙○○與證人乙○○間，雖係血緣之親，然與證人乙○○相處不睦，先前並
    曾遭證人乙○○毆傷，經本院核發通常保護令在案，有本院
    九十三年度家護字第一三三號通常保護令一份附卷可按（偵
    查卷第六五頁、第六六頁），要難期證人丙○○在被告遭檢
    察官提起公訴後，仍得本於客觀公正之立場而為證述，毫無
    偏頗之虞。準此，足認證人丙○○嗣於本院審理時翻異前詞
    改口證稱係渠出手打破證人乙○○上開住處大門旁窗戶玻璃
    云云，要係迴護被告之詞，不足採信。
  (三)至被告嗣於證人丁○○、甲○○警員據報前往現場處理勸離
    後，離去之際，因見證人乙○○開啟內門，遂即以不孝子，
    打你媽媽等語斥責證人乙○○，並對之恫稱：「你敢出來，
    我就打死你，我要教訓你」等語之事實，亦經證人甲○○警
    員於偵查中及本院審理時證述無訛（偵查卷第七七頁、第七
    八頁；本院卷第一０二頁），並經證人丙○○於偵查中證稱
    ：「（當天被告有無說"不孝子、打他媽媽、叫他出來我要
    打死他、我要教訓他"等語？）有。被告當時確實有講上開
    之話語‧‧‧」等語在卷（偵查卷第七八頁），而證人乙○○確因遭被告出言恫嚇，始終躲在內門後方，未敢開啟鐵門
    踏出屋外一節，復經證人甲○○、丁○○警員於偵查中及本
    院審理時證述在卷（本院卷第一０二頁、第一０三頁背面）
    ，證人乙○○該時懼怕之情，可見一斑。從而，被告確有出
    言以加害生命、身體之事恐嚇證人乙○○，致證人因此心生
    畏懼甚明。
三、另被告在本件案發時，雖有飲酒。惟按刑法上所謂心神喪失
    與精神耗弱，應依行為時精神障礙程度之強弱而定，如行為
    時之精神，對於外界事物全然缺乏知覺理會及判斷作用，而
    無自由決定意思之能力者，為心神喪失，如此項能力並未完
    全喪失，僅較普通人之平均程度顯然減退者，則為精神耗弱
    ，此有最高法院二十六年渝上字第二三七號判例意旨可資參
    照。茲查：被告在證人丁○○、甲○○抵達上開現場時，固
    有因飲酒而情緒激動，然均得理解證人丁○○、甲○○所詢
    問之內容，並可切題回答，亦經證人丁○○、甲○○於本院
    審理時證述屬實（本院卷第一０二頁背面、第一０四頁），
    是自被告於上開時地、時在與員警答詢應對之間，用詞遣字
    既無何語焉不詳、答非所問、自言自語之情事，足見被告在
    案發時之精神狀態要無對外界事物全然缺乏知覺理會及判斷
    作用，喪失自由決定意思能力之心神喪失，抑或較普通人之
    平均程度顯然減退之精神耗弱之情形，至為灼然。被告之選
    任辯護人辯稱被告該時有飲酒，精神狀況不佳部分，縱屬真
    實，亦非刑法上所謂心神喪失或精神耗弱之人。總此，本件
    事證明確，被告上開毀損及恐嚇危害安全犯行，均堪認定，
    應予依法論處。
四、按被告行為後，刑法部分條文業於九十四年一月七日修正，
    九十四年二月二日公布，九十五年七月一日施行，現行刑法
    第二條第一項規定：「行為後法律有變更者，適用行為時之
    法律。但行為後之法律有利於行為人者，適用最有利於行為
    人之法律。」，上開規定乃與刑法第一條罪刑法定主義契合
    ，而貫徹法律禁止溯及既往原則，係規範行為後法律變更所
    生新舊法律比較適用之準據法，是刑法第二條本身雖經修正
    ，但刑法第二條既屬適用法律之準據法，本身尚無比較新舊
    法之問題，應一律適用裁判時之現行刑法第二條規定以決定
    適用之刑罰法律，先予敘明。而本次刑法修正之比較新舊法
    ，應就罪刑有關之共犯、未遂犯、想像競合犯、牽連犯、連
    續犯、結合犯，以及累犯加重、自首減輕暨其他法定加減原
    因（如身分加減）與加減例等一切情形，綜其全部罪刑之結
    果而為比較（最高法院九十五年五月二十三日九十五年度第
    八次刑庭會議決議參照）。茲查：
  (一)刑法第三百零五條之恐嚇危害安全罪，法定刑為二年以下有
    期徒刑、拘役或三百元以下罰金；同法第三百五十四條之毀
    損罪，法定刑為二年以下有期徒刑、拘役或五百元以下罰金
    ，其中罰金刑部分，依修正後刑法施行法增訂第一條之一規
    定：「中華民國九十四年一月七日刑法修正施行後，刑法分
    則編所定罰金之貨幣單位為新臺幣。九十四年一月七日刑法
    修正時，刑法分則編未修正之條文定有罰金者，自九十四年
    一月七日刑法修正施行後，就其所定數額提高為三十倍。但
    七十二年六月二十六日至九十四年一月七日新增或修正之條
    文，就其所定數額提高為三倍。」；另刑法第三十三條第五
    款修正為：「主刑之種類如下：五、罰金：新臺幣一千元以
    上，以百元計算之。」，於九十五年七月一日即九十四年一
    月七日刑法修正施行後，固應依刑法施行法第一條之一規定
    ，改以新臺幣計算罰金數額，且提高罰金數額至三十倍，恐
    嚇危害安全罪所得科處之罰金刑為最高新臺幣九千元、最低
    新臺幣一千元；毀損罪所得科處之罰金刑則為最高新臺幣九
    千元、最低新臺幣一千元。然依被告行為時之刑罰法律，即
    刑法第三十三條第五款規定之罰金最低額一元計算，恐嚇危
    害安全罪之罰金刑最高為銀元三千元、最低額為銀元十元；
    毀損罪之罰金刑最高為銀元五千元，最低額為銀元十元，換
    算為新臺幣，最高額雖分別與新法同為新臺幣九千元及新臺
    幣一萬五元，然最低額均僅為新臺幣三十元。因此，比較上
    述修正前、後之刑罰法律，以修正前罰金之規定，較有利於
    被告。
  (二)本件被告行為時之修正前刑法第四十一條第一項前段規定：
    「犯最重本刑為五年以下有期徒刑以下之刑之罪，而受六個
    月以下有期徒刑或拘役之宣告，因身體、教育、職業、家庭
    之關係或其他正當事由，執行顯有困難者，得以一元以上三
    元以下折算一日，易科罰金。」，該時易科罰金之折算標準
    ，依修正前罰金罰鍰提高標準條例第二條前段（現已刪除）
    之規定，係就其原定數額提高為一百倍折算一日，亦即被告
    行為時之易科罰金折算標準，應以銀元三百元折算一日，經
    折算為新臺幣後，應以新臺幣九百元折算為一日。惟九十五
    年七月一日修正公布施行之刑法第四十一條第一項前段規定
    ：「犯最重本刑為五年以下有期徒刑以下之刑之罪，而受六
    個月以下有期徒刑或拘役之宣告者，得以新臺幣一千元、二
    千元或三千元折算一日，易科罰金。」。是以，比較修正前
    後易科罰金之折算標準，以修正公布施行前刑法之規定，較
    有利於被告，自應依刑法第二條第一項前段，適用修正前刑
    法第四十一條第一項前段規定，定其易科罰金之折算標準。
  (三)本件被告行為時之修正前刑法第四十二條第二項前段規定：
    「易服勞役以一元以上三元以下折算一日。但勞役期限不得
    逾六個月。」，而被告行為時之易服勞役折算標準，依修正
    前罰金罰鍰提高標準條例第二條前段（現已刪除）規定，就
    其原定數額提高為一百倍折算一日，則本件被告行為時之易
    服勞役折算標準，應以銀元一百元以上三百元以下折算一日
    ，經依現行法規所定貨幣單位折算新臺幣條例予以折算後，
    應以新臺幣三百元以上九百元以下折算一日。惟九十五年七
    月一日修正公布施行之刑法第四十二條第三項前段規定：「
    易服勞役以新臺幣一千元、二千元或三千元折算一日。但勞
    役期限不得逾一年」。準此，比較修正前後之易服勞役折算
    標準，應以修正公布施行後刑法之規定，較有利於被告，自
    應依刑法第二條第一項但書，適用修正後刑法第四十二條第
    三項前段規定，定其易服勞役之折算標準。
五、核被告所為，係犯刑法第三百零五條之恐嚇危害安全罪、第
    三百五十四條之毀損罪。被告曾於九十二年間，因公共危險
    案件，經本院以九十二年度交訴字第一一一號刑事判決判處
    有期徒刑六月，如易科罰金，以三百元折算一日確定，九十
    三年九月三日易科罰金執行完畢，此有臺灣高等法院被告前
    案紀錄表一份在卷可稽，其於上開有期徒刑執行完畢後，五
    年以內，故意再犯本件有期徒刑以上之罪，不論依修正前刑
    法第四十七條，或修正後刑法第四十七條第一項之規定，均
    構成累犯，對被告而言並無有利或不利之情形，應依修正前
    刑法第四十七條規定，論以累犯，並加重其刑。被告所犯上
    開二罪間，犯意個別，行為互異，應予分論併罰。爰審酌被
    告犯罪之動機、目的、手段、所損壞之窗戶玻璃價值尚屬輕
    微，因證人乙○○出手毆傷證人丙○○在先，始出言恐嚇證
    人乙○○、所生危害及犯後飾詞狡辯之態度等一切情狀，各
    量處如主文所示之刑，並分別依修正前刑法第四十一條第一
    項及修正後刑法第四十二條第三項前段規定，諭知易科罰金
    及易服勞役之折算標準。另按犯罪在中華民國九十六年四月
    二十四日以前者，除本條例另有規定外，有期徒刑、拘役或
    罰金，減其刑期或金額二分之一，九十六年七月四日制定公
    布，並自九十六年七月十六日施行之中華民國九十六年罪犯
    減刑條例第二條第一項第三款定有明文。本件被告上開毀損
    及恐嚇危害安全犯行之犯罪時間，均在九十六年四月二十四
    日之前，復核均無同條例所定不予減刑之情形，茲依同條例
    第二條第一項第三款規定，各減其刑期二分之一。
六、本件檢察官原聲請簡易判決處刑，惟經本院認有刑事訴訟法
    第四百五十一條之一第四項但書所定之情形，爰改依通常程
    序審判，併此敘明。
據上論斷，應依刑事訴訟法第四百五十二條、第二百九十九條第
一項前段，中華民國九十六年罪犯減刑條例第二條第一項第三款
、第七條，刑法第二條第一項前段、第三百零五條、第三百五十
四條，修正前刑法第四十一條第一項前段，修正後刑法第四十二
條第三項前段、第四十七條，罰金罰鍰提高標準條例第一條前段
，修正前罰金罰鍰提高標準條例第二條，現行法規所定貨幣單位
折算新臺幣條例第二條，判決如主文。
本案經檢察官高怡修到庭執行職務。
中　　華　　民　　國　　96　　年　　8 　　月　　24　　日
                        臺灣臺北地方法院刑事第十五庭
                            審判長法  官  廖紋妤
                                  法  官  邱蓮華
                                  法  官  吳麗英
上正本證明與原本無異。
如不服本判決，應於判決送達後10日內向本院提出上訴狀（應抄
附繕本）。告訴人或被害人如對於本判決不服者，應具備理由請
求檢察官上訴，其上訴期間之計算係以檢察官收受判決正本之日
期為準。
                                  書記官  田華仁
中　　華　　民　　國　　96　　年　　8 　　月　　24　　日
附錄本案論罪科刑法條全文：
刑法第三百零五條：以加害生命、身體、自由、名譽、財產之事
                  ，恐嚇他人致生危害於安全者，處二年以下
                  有期徒刑、拘役或三百元以下罰金。
刑法第三百五十四條：毀棄、損壞前二條以外之他人之物或致令
                    不堪用，足以生損害於公眾或他人者，處
                    二年以下有期徒刑、拘役或五百元以下罰
                    金。
